臺灣高等法院刑事判決
110年度上訴字第3404號
上  訴  人  
即  被  告  洪朝力


上列上訴人即被告因違反懲治走私條例等案件，不服臺灣基隆地
方法院110年度訴字第263號，中華民國110年9月14日第一審判決
（起訴案號：臺灣基隆地方檢察署110年度偵字第3381號），提
起上訴，本院判決如下：
    主      文
上訴駁回。
    事實及理由
壹、本院審理範圍
    本件係在刑事訴訟法第348條於民國110年6月18日修正施行
    後，始於110年7月8日繫屬原審（見原審卷第3頁臺灣基隆地
    方檢察署函上原審法院收文章），而應適用修正後之現行刑
    事訴訟法第348條規定判斷上訴範圍。觀諸上訴人即被告洪
    朝力（下稱被告）上訴書狀所載及本院審判中所述，其已明
    示僅就刑一部提起上訴，則依現行刑事訴訟法第348條第3項
    規定及其修法理由，本院審理範圍自僅及於原判決關於被告
    之刑部分，被告未表明上訴之原判決關於犯罪事實、所犯法
    條等其餘部分則不屬本院審判範圍，故就此其餘部分之認定
    ，均引用第一審判決書所記載之事實、證據及理由（如附件
    ）。
貳、駁回上訴之理由
一、被告上訴意旨略以：伊因車禍受傷嚴重，導致胸腔及腰柱脊
    椎多處骨折（提出本院卷第23、25頁診斷證明書），因傷痛
    夜夜難入眠，深怕影響生活及工作，一時失慮從網路購置醫
    療大麻種子，打算種植成功後自行食用以減緩自身疼痛，且
    伊有全程配合檢警調查，對自己一時失慮造成之錯誤感到懊
    悔，出看守所後亦有積極工作維持家計，並尋找合法醫療方
    式以減輕身體傷痛，又伊尚須協助扶養妻子之10歲小孩，生
    活壓力加重，故請求從輕量刑等語。
二、經查：
  ㈠原審認定被告所為，係犯毒品危害防制條例第13條第2項之意
    圖供栽種之用而運輸大麻種子罪及懲治走私條例第2條第1項
    之私運管制物品進口罪，且係以一行為同時觸犯上開2罪名
    ，為想像競合犯，從一重之私運管制物品進口罪處斷，合先
    敘明。
  ㈡關於刑之減輕部分，原審以被告係於本件犯行尚未被有偵查
    犯罪職權之公務員發覺前，即向警員坦承，並願接受裁判，
    有被告之警詢筆錄及原審公務電話紀錄表在卷可稽（見109
    年度偵字第3250號卷第24頁，原審109年度重訴字第8號卷第
    273頁），符合自首之要件，復考量被告確有悔悟之心，爰
    依刑法第62條前段規定減輕其刑，核其認定並無違誤。　　
　㈢按刑事審判旨在實現刑罰權之分配的正義，故法院對有罪被
    告之科刑，應符合罪刑相當之原則，使輕重得宜，罰當其罪
    ，以契合社會之法律感情，此所以刑法第57條明定科刑時應
    審酌一切情狀，尤應注意該條所列10款事項以為科刑輕重之
    標準，俾使法院就個案之量刑，能斟酌至當；而量刑輕重係
    屬事實審法院得依職權自由裁量之事項，苟已斟酌刑法第57
    條各款所列情狀而未逾越法定刑度，不得遽指為違法（最高
    法院72年度台上字第6696號判決意旨參照）。查原判決業審
    酌被告知悉大麻種子不得私運，亦不得意圖栽種而運輸至我
    國境內，竟為嘗試栽種大麻，而透過通訊軟體購入大麻種子
    並自泰國運輸至我國境內，顯然漠視法令禁制，無視政府管
    制物品及查緝毒品之決心，誠有不該；惟慮其犯後坦承犯行
    ，態度良好，且具悔意，兼衡其犯罪之動機、目的、手段，
    及其私運之大麻種子數量，暨其自述教育程度高職畢業、家
    境勉持等一切情狀，量處有期徒刑6月，應已充分斟酌被告
    之犯罪情節及其個人狀況，依刑法第57條各款事項而為量刑
    ，經核原審所量刑度並無濫用裁量權、違反罪刑相當原則等
    違法或不當情形；又審諸本件被告走私進口大麻種子之數量
    多達84顆，危害程度非微，縱將被告上訴所稱「為減緩自身
    傷痛」、「有配合檢警調查」、「須扶養妻子小孩」等節均
    一併納入考量，仍難認該刑度有何過重之情事。
　㈣從而，原判決關於被告之刑部分尚屬妥適，應予維持；被告
    就此部分提起上訴，為無理由，應予駁回。
三、至被告請求給予其緩刑乙節，經考量本件被告私運大麻種子
    之數量及危害程度，本院認不宜宣告緩刑，被告此部分所請
    尚難憑採。
據上論斷，應依刑事訴訟法第368條、第373條，判決如主文。
本案經檢察官林姿妤提起公訴，被告上訴後，檢察官賴正聲到庭
執行職務。
中　　華　　民　　國　　110 　年　　12　　月　　28　　日
                  刑事第四庭    審判長法  官  陳筱珮
                                      法  官  柯姿佐
                                      法  官  吳元曜
以上正本證明與原本無異。
如不服本判決，應於收受送達後20日內向本院提出上訴書狀，其
未敘述上訴之理由者並得於提起上訴後20日內向本院補提理由書
（均須按他造當事人之人數附繕本）「切勿逕送上級法院」。
                                      書記官  黃亮潔
中　　華　　民　　國　　110 　年　　12　　月　　29　　日

附錄本案論罪科刑法條：
懲治走私條例第2條
私運管制物品進口、出口者，處7年以下有期徒刑，得併科新臺
幣3百萬元以下罰金。
前項之未遂犯罰之。
第1項之管制物品，由行政院依下列各款規定公告其管制品項及
管制方式：
一、為防止犯罪必要，禁止易供或常供犯罪使用之特定器物進口
    、出口。
二、為維護金融秩序或交易安全必要，禁止偽造、變造之各種貨
    幣及有價證券進口、出口。
三、為維護國民健康必要，禁止、限制特定物品或來自特定地區
    之物品進口。
四、為維護國內農業產業發展必要，禁止、限制來自特定地區或
    一定數額以上之動植物及其產製品進口。
五、為遵守條約協定、履行國際義務必要，禁止、限制一定物品
    之進口、出口。
毒品危害防制條例第13條
意圖供栽種之用，而運輸或販賣罌粟種子或古柯種子者，處5年
以下有期徒刑，得併科新臺幣50萬元以下罰金。
意圖供栽種之用，而運輸或販賣大麻種子者，處2年以下有期徒
刑，得併科新臺幣20萬元以下罰金。

附件：臺灣基隆地方法院110年度訴字第263號刑事判決
臺灣基隆地方法院刑事判決　            110年度訴字第263號
公　訴　人　臺灣基隆地方檢察署檢察官
被　　　告　洪朝力　男　(民國00年0月00日生)
　　　　　　　　　　身分證統一編號：Z000000000號
　　　　　　　　　　住○○市○○區○○街00巷00號
上列被告因違反懲治走私條例案件，經檢察官提起公訴（110年
度偵字第3381號），本院判決如下：
    主    文
洪朝力犯私運管制物品進口罪，處有期徒刑陸月。扣案如附表編
號１之⑴、１之⑵、２「應沒收之物」欄所示之物均沒收。
    犯罪事實
一、洪朝力明知大麻種子雖非毒品危害防制條例所公告列管之第
    二級毒品，然為該條例禁止意圖供栽種之用而運輸及禁止持
    有之物，且為行政院依懲治走私條例授權公告之管制進出口
    物品，未經許可，不得私運進口，竟仍基於意圖供栽種之用
    而運輸大麻種子及私運管制物品大麻種子進口之犯意，於民
    國109月2月4日前數日，在臺灣地區某處，透過通訊軟體「T
    ELEGRAM」，向真實姓名年籍不詳、暱稱「Hkh」之人，以每
    顆大麻種子約新臺幣300元之價格，購入大麻種子84顆，隨
    後該暱稱「Hkh」之人即於109年2月10日，利用不知情之郵
    遞人員、航空人員，以國際掛號郵件包裹之方式，將上開大
    麻種子自泰國起運寄送入境臺灣地區，並由洪朝力指定不知
    情之友人俞憶雯代收，嗣該郵件於109年2月11日投遞成功後
    ，洪朝力即將之攜回基隆市○○區○○街00巷00號住處，而以此
    方式運輸、私運上開大麻種子進口來臺。惟尚未栽種，即於
    109年6月4日19時許，為警持本院法官核發之搜索票，至其
    上址住處執行搜索，扣得如附表編號１、２所示之物，而查獲
    上情。
二、案經本院告發由臺灣基隆地方檢察署檢察官偵查起訴。
    理    由
一、證據能力
    本判決以下所引用之證據，公訴人、被告洪朝力於本案言詞
    辯論終結前，均未爭執其證據能力，本院審酌該等證據作成
    或取得之狀況，並無非法或不當取證之情事，且無顯不可信
    之情況，復經本院於審判期日就上開證據依法進行調查、辯
    論，自均具有證據能力。
二、上揭犯罪事實，業據被告坦承不諱（109年度偵字第3250號
    卷第23至24頁，109年度偵聲字第64號卷第21頁，109年度重
    訴字第8號卷第132至133、253頁，本院卷第35頁），並有被
    告與「Hkh」之對話紀錄、中華郵政股份有限公司板橋郵局1
    09年9月28日板營字第1091801198號函附卷可稽（109年度重
    訴字第8號卷第185至187、197頁）；又被告為警查扣之種子
    9包共84顆，經送鑑定，結果認：送驗種子9包共84顆，經檢
    視外觀均與大麻種子一致，隨機抽樣10顆進行發芽試驗，發
    現其中5顆具有發芽能力且含第二級第24項毒品大麻成分，
    種子發芽率50％，種子淨重1.07公克（驗餘淨重0.93公克，
    空包裝重1.71公克），有法務部調查局濫用藥物實驗室109
    年7月13日調科壹字第10923011710號鑑定書在卷為憑（109
    年度偵字第3250號卷第131至132頁）；此外，復有如附表編
    號１、２所示之物扣案可證，足認被告之自白與事實相符，堪
    以採信。本案事證明確，被告犯行洵堪認定，應依法論科。
三、論罪科刑
  ㈠按大麻種子係毒品危害防制條例第13條第2項、第14條第4項
    所列禁止意圖供栽種之用而運輸及禁止持有之物品，亦屬行
    政院依懲治走私條例第2條第3項授權公告之「管制物品管制
    品項及管制方式」第1條第3款所列之管制進出口物品。次按
    運輸毒品罪之成立，並非以所運輸之毒品已運抵目的地為區
    別犯罪既遂或未遂之標準，應以已否起運離開現場為準，如
    已起運離開現場，其運輸行為即已既遂，不以到達目的地為
    必要（最高法院107年度台上字第2762號判決參照）；另私
    運管制物品進口之既遂未遂，則應以已否進入國界為準（最
    高法院103年度台上字第279號判決參照）。查被告意圖供栽
    種之用，透過上揭通訊軟體購買大麻種子後，即由真實姓名
    年籍不詳、暱稱「Hkh」之人將本件大麻種子封裝為郵包，
    自泰國起運而進入我國境內，揆諸上開說明，本案運輸大麻
    種子及私運管制物品進口行為均已既遂。是核被告所爲，係
    犯毒品危害防制條例第13條第2項之意圖供栽種之用而運輸
    大麻種子罪，及懲治走私條例第2條第1項之私運管制物品進
    口罪。被告持有大麻種子之低度行為，為其意圖供栽種之用
    而運輸大麻種子之高度行為所吸收，不另論罪。
　㈡被告利用不知情之郵遞、航空等人員遂行上開犯行，為間接
    正犯。
  ㈢被告私運大麻種子入臺，係以一行為同時觸犯上開2罪名，為
    想像競合犯，應依刑法第55條之規定，從一重之私運管制物
    品進口罪處斷。
　㈣被告係於上開犯行尚未被有偵查犯罪職權之公務員發覺前，
    即向警員坦承，並願接受裁判，有被告之警詢筆錄及本院公
    務電話紀錄各1份存卷可查（109年度偵字第3250號卷第24頁
    ，本院卷第273頁），符合自首之要件，考量被告確有悔悟
    之心，爰依刑法第62條前段之規定減輕其刑。　
　㈤爰審酌被告知悉大麻種子不得私運，亦不得意圖栽種而運輸
    至我國境內，竟為嘗試栽種大麻，而透過通訊軟體購入大麻
    種子並自泰國運輸至我國境內，顯然漠視法令禁制，無視政
    府管制物品及查緝毒品之決心，誠有不該；惟慮其犯後坦承
    犯行，態度良好，且具悔意，兼衡其犯罪之動機、目的、手
    段，及其私運之大麻種子數量，暨其自述教育程度高職畢業
    、家境勉持（本院卷第36頁）等一切情狀，量處如主文所示
    之刑，以資懲儆。
四、沒收
  ㈠大麻種子雖非屬第二級毒品，而不得依毒品危害防制條例第1
    8條第1項前段之規定予以沒收銷燬，惟依毒品危害防制條例
    第14條第4項規定，大麻種子不得持有，自屬違禁物，是扣
    案如附表編號１所示之大麻種子，除其中10顆業經鑑定機關
    取樣進行種子發芽鑑驗用罄，而無庸宣告沒收外，驗餘之大
    麻種子74顆（即附表編號１之⑴），皆係毒品危害防制條例第
    14條第4項規定禁止持有之違禁物，均應依刑法第38條第1項
    之規定宣告沒收。起訴書聲請以毒品危害防制條例第19條第
    1項之規定宣告沒收，容有誤會，併此指明。
  ㈡按刑罰評價對象，乃行為本身；想像競合犯係一行為觸犯數
    罪名，為避免對同一行為過度及重複評價，刑法第55條前段
    規定「從一重處斷」。又刑法第33條及第35條僅就刑罰之主
    刑，定有輕重比較標準，因此上揭「從一重處斷」，僅限於
    「主刑」，法院應於較重罪名之法定刑度內，量處適當刑罰
    。至於輕罪罪名所規定之沒收及保安處分，因非屬「主刑」
    ，故與刑法第55條從一重處斷之規定無關，自得一併宣告（
    最高法院108年度台上大字第2306號裁定參照）。是被告所
    犯上開2罪，雖依想像競合犯之例，從一重之私運管制物品
    進口罪處斷，然此僅限於「主刑」，至於該2罪之相關沒收
    規定，均仍有適用餘地，並無所謂不能割裂適用之問題。而
    毒品危害防制條例第19條第1項之沒收規定，乃係義務沒收
    ，自應優先於刑法第38條第2項職權沒收之規定而為適用。
    查扣案如附表編號１之⑵所示之包裝袋9只（可與大麻種子完
    全析離，有本院電話紀錄表存卷可考〈本院卷第23頁〉）、編
    號２所示之行動電話1支（不含其內置放之門號0000000000、
    0000000000晶片卡，因被告供稱其係使用家中無線網路上網
    ，未使用該等門號之網路〈本院卷第34頁〉），均係被告意圖
    供栽種之用而運輸大麻種子所用之物，不問屬於被告與否，
    均應依毒品危害防制條例第19條第1項之規定宣告沒收。
　㈢至其餘扣案物品，均無證據顯示與本案有何直接關連，爰均
    不予宣告沒收，附此敘明。　
據上論斷，應依刑事訴訟法第299條第1項前段，判決如主文。
本案經檢察官林姿妤提起公訴，檢察官張長樹到庭執行職務。
中　　華　　民　　國　　110 　年　　9 　　月　　14　　日
                  刑事第六庭  審判長法　官  劉桂金
　　　　　　　　　                  法  官  施又傑
　　　　　　　　　                  法  官  曾淑婷
以上正本證明與原本無異。
如不服本判決應於收受送達後20日內向本院提出上訴書狀，並應
敘述具體理由；其未敘述上訴理由者，應於上訴期間屆滿後20日
內向本院補提理由書(均須按他造當事人之人數附繕本)「切勿逕
送上級法院」。
中　　華　　民　　國　　110 　年　　9 　　月　　14　　日
                                    書記官  陳柏宏
附錄法條：
懲治走私條例第2條
私運管制物品進口、出口者，處7年以下有期徒刑，得併科新臺
幣3百萬元以下罰金。
前項之未遂犯罰之。
第1項之管制物品，由行政院依下列各款規定公告其管制品項及
管制方式：
一、為防止犯罪必要，禁止易供或常供犯罪使用之特定器物進口
    、出口。
二、為維護金融秩序或交易安全必要，禁止偽造、變造之各種貨
    幣及有價證券進口、出口。
三、為維護國民健康必要，禁止、限制特定物品或來自特定地區
    之物品進口。
四、為維護國內農業產業發展必要，禁止、限制來自特定地區或
    一定數額以上之動植物及其產製品進口。
五、為遵守條約協定、履行國際義務必要，禁止、限制一定物品
    之進口、出口。
毒品危害防制條例第13條
意圖供栽種之用，而運輸或販賣罌粟種子或古柯種子者，處5年
以下有期徒刑，得併科新臺幣50萬元以下罰金。
意圖供栽種之用，而運輸或販賣大麻種子者，處2年以下有期徒
刑，得併科新臺幣20萬元以下罰金。
附表：
編號      扣案物     應沒收之物  １ 大麻種子9包84顆 ⑴未鑑驗之大麻種子74顆 ⑵包裝袋9只  ２ GALAXY S8行動電話1支 如左